【裁判字號】    97,訴,265
【裁判日期】    970229
【裁判案由】    毒品危害防制條例
【裁判全文】
臺灣基隆地方法院刑事判決               97年度訴字第265號
公  訴  人  臺灣基隆地方法院檢察署檢察官
被      告  乙○○
                    （另案在臺灣桃園女子監獄執行中）
上列被告因違反毒品危害防制條例案件，經檢察官提起公訴（97
年度毒偵字第88號），被告並為有罪陳述，本院合議庭乃裁定由
受命法官獨任以簡式審判程序進行審理，並判決如下：
    主  文
乙○○施用第一級毒品，累犯，處有期徒刑柒月。
    事  實
一、前案紀錄：
  (一)乙○○前分別因(甲)初犯施用毒品案件，經觀察、勒戒後，認
    無繼續施用毒品之傾向，於民國88年6 月15日經釋放出所，
    並由臺灣臺北地方法院檢察署檢察官於同日，以88年度偵字
    第12787 號為不起訴處分確定；(乙)二犯施用毒品案件，經觀
    察、勒戒後，仍認無繼續施用毒品之傾向，於88年9 月10日
    經釋放出所，並由臺灣基隆地方法院檢察署檢察官於88年9
    月7 日，以88年度毒偵字第293 號為不起訴處分確定。
  (二)繼而又分別因(丙)三犯施用毒品案件，經法院裁定強制戒治（
    俟89年8 月25日始因停止戒治並付保護管束而經釋放出所；
    90年1 月23日管束期滿未經撤銷而完成其毒癮戒斷療程），
    並由臺灣基隆地方法院檢察署檢察官聲請以簡易判決處刑，
    經本院於88年12月13日，以88年度基簡字第940 號判決有期
    徒刑四月確定；(丁)四犯施用毒品案件（其戒治處分係與三犯
    施用毒品案件之強制戒治合併執行，詳如前揭(丙)之所述），
    由臺灣基隆地方法院檢察署檢察官提起公訴，經本院於89年
    5 月23日，以89年度易字第150 號判決有期徒刑七月確定。
    所犯(丙)(丁)二案，則經合併計算執行期間，90年1 月31日發監
    執行、90年12月6 日執行完畢（尚不構成累犯）。
  (三)其後，又於前揭(二)所述之強制戒治執行完畢以後之五年以內
    ，再犯施用毒品案件（五犯施用毒品案件；施用毒品時間：
    92年4 月、92年7 月27日），經法院裁定強制戒治（然因毒
    品危害防制條例於93年1 月9 日修正施行而未執行），並由
    臺灣基隆地方法院檢察署檢察官提起公訴，經本院於93年7
    月19日，以93年度訴緝字第24號判決有期徒刑十一月確定，
    經發監執行（其間並曾一度保外待產），而於94年12月31日
    執行完畢（構成累犯）。
  (四)再分別因(戊)六犯施用毒品案件，由臺灣基隆地方法院檢察署
    檢察官提起公訴，經臺灣高等法院於95年1 月26日，以94年
    度上訴字第3946號判決有期徒刑九月、六月，應執行有期徒
    刑一年確定，嗣並由臺灣桃園地方法院於96年8 月9 日，以
    96年度聲減字第2005號裁定減其宣告刑之二分之一，併定其
    應執行刑為有期徒刑六月確定（現正執行中，尚不構成累犯
    ）；(己)七犯施用毒品案件，由臺灣桃園地方法院檢察署檢察
    官提起公訴，經臺灣桃園地方法院於95年12月29日，以95年
    度訴字第2242號判決有期徒刑一年，暨於96年8 月9 日，以
    96年度聲減字第2005號裁定減為有期徒刑六月確定（現正執
    行中，尚不構成累犯）；(庚)八犯施用毒品案件（施用毒品時
    間：96年7 月7 日），由臺灣基隆地方法院檢察署檢察官提
    起公訴，經本院於96年12月13日，以96年度訴字第711 號判
    決有期徒刑八月確定（迄未發監執行，亦不構成累犯）。
二、本案事實：
    乙○○猶不思戒除毒癮，復基於施用第一級毒品海洛因之犯
    意，於96年12月10日凌晨某時，在基隆市○○路84巷22弄7
    號居所，將稀釋後之海洛因置入注射針筒再持以施打血管，
    藉以施用第一級毒品海洛因1 次。乃為警於同日下午3 時10
    分，通知到場採尿送驗，結果竟呈嗎啡（海洛因代謝後尿液
    檢出成份）陽性反應，而悉上情。
三、案經基隆市警察局第二分局移送臺灣基隆地方法院檢察署檢
    察官偵查起訴。
    理  由
壹、程序事項
    本案被告乙○○所犯者非為死刑、無期徒刑、最輕本刑為三
    年以上有期徒刑之罪或高等法院管轄之第一審案件，其於準
    備程序進行中，先就被訴事實為有罪之陳述，經告知其簡式
    審判程序之旨，並聽取公訴人、被告之意見後，本院業已依
    刑事訴訟法第二百七十三條之一第一項規定，裁定由受命法
    官獨任以簡式審判程序進行本案之審理。
貳、實體事項
一、前揭事實業據被告乙○○於本院審理時坦承在卷；且被告經
    通知到場所採集之尿液檢體，經送請臺灣尖端先進生技醫藥
    股份有限公司以氣相層析質譜儀法為確認檢驗之結果，呈嗎
    啡（海洛因代謝後尿液檢出成份）陽性反應，亦有臺灣尖端
    先進生技醫藥股份有限公司96年12月19日濫用藥物檢驗報告
    1 份，暨足與上開檢驗報告相對應之尿液檢體對照表1 件在
    卷可憑；參之以酵素免疫分析或薄層定性分析等方式為初步
    篩檢者，檢驗結果雖有相當程度偽陽性之可能，然以氣（液
    ）相層析、質譜分析之儀器為交叉確認者，檢驗結果出現偽
    陽性之機率則極低，因而具有公信力，核足為對涉嫌人不利
    之認定；暨一般人注射海洛因經體內吸收代謝約30分鐘以後
    ，乃轉換以嗎啡為主要成份（主要型態），陸續隨尿液排出
    體外，並以最初6 至12小時之排泄量最多。若以日計，約有
    80% 之毒品代謝物（嗎啡），可在注射後24小時以內隨尿液
    排出體外，至其他剩餘劑量則可在數日內分別隨尿液排出體
    外；尤以「毒品施用後於尿液、血液中可檢出之最大時限，
    與施用劑量、施用頻率、施用方式、施用者飲水量之多寡、
    個人體質、代謝情況、檢體收集時間點及所用檢測方法之靈
    敏度等因素有關，因個案而異。依據Clarke's Isolation I
    dentification of Drugs第二版記載，血液中藥物之半衰期
    （濃度減半所需時間）分別為古柯鹼0.7-1.5 小時、海洛因
    3 分鐘（其代謝物為嗎啡2-3 小時）、嗎啡2-3 小時、大麻
    20-36 小時、安非他命12小時（當尿液偏酸性時，為4-8 小
    時）、甲基安非他命9 小時、Ketamine 2-4小時，而MDMA約
    8.49小時。一般於尿液中可檢出之最大時限，古柯鹼為施用
    後1-4 天、海洛因2-4 天、嗎啡2-4 天、大麻1-10天、安非
    他命1-4 天、甲基安非他命1-5 天、MDMA1-4 天、MDA 1-4
    天、Ketamine2-4 天。」此復曾經法務部調查局以90年4 月
    12日陸(一)字第90133335號函、行政院衛生署藥物食品檢驗
    局以92年7 月23日管檢字第0920005609號函釋在案。勾稽以
    觀，足見被告於本院審理時之任意性自白，與事實相符，堪
    可採信。再者，被告查有如本判決事實欄一所載施用毒品之
    前案紀錄。觀諸卷附臺灣高等法院被告前案紀錄表、不起訴
    處分書、刑事判決之內容即明。從而，本案事證明確，被告
    於初犯施用毒品案件之五年以內，再犯施用毒品之犯行，堪
    可認定，應依法論科。
二、論罪科刑：
  (一)查海洛因、安非他命類分別係毒品危害防制條例所列管之第
    一級、第二級毒品，此為該條例第二條第二項第一款、第二
    款所明定。按犯毒品危害防制條例第十條之罪（施用毒品罪
    ）者，檢察官應聲請法院裁定，令被告入勒戒處所觀察、勒
    戒，經勒戒處所陳報，認受觀察、勒戒人無繼續施用毒品傾
    向者，應即釋放，並為不起訴之處分；認有繼續施用毒品傾
    向者，即應聲請法院裁定令入戒治處所強制戒治，俟強制戒
    治期滿釋放，再為不起訴之處分。惟依上揭規定觀察勒戒或
    強制戒治執行完畢釋放後，五年內再犯毒品危害防制條例第
    十條之罪（施用毒品罪）者，檢察官即應依法追訴，毒品危
    害防制條例第二十條第一項、第二項、第二十三條第二項分
    別定有明文。
  (二)核被告於初犯施用毒品案件以後之五年以內，再犯施用第一
    級毒品海洛因之行為，係犯毒品危害防制條例第十條第一項
    之施用第一級毒品罪。被告先、後持有第一級毒品海洛因之
    低度行為，應為施用第一級毒品之高度行為所吸收，不另論
    罪。
  (三)查起訴書雖誤繕被告施用毒品之時間、地點，然此業據蒞庭
    檢察官於未變動其社會基本事實同一性之前提下，當庭更正
    如本判決事實欄之所載，此有本院審判筆錄在卷可稽；核此
    更正範圍，亦無礙於原起訴所特定之事實。本於檢察一體之
    原則，本院當以蒞庭檢察官所到庭更正者，為起訴所指之犯
    罪時、地。
  (四)被告查有如本判決事實欄一(三)所載之犯罪科刑及刑之執行情
    形，此有臺灣高等法院被告前案紀錄表在卷可稽，乃於前案
    有期徒刑執行完畢後，五年以內，故意再犯本起最重本刑有
    期徒刑以上之罪，為累犯，應依刑法第四十七條第一項規定
    ，加重其刑。
  (五)本院審酌被告犯罪之動機、吸食頻率、曾有施用毒品之前科
    仍不知戒除，惟慮及其犯後坦承犯行、所犯乃戕害自己身心
    健康，尚未危及他人等一切情狀，量處如主文所示之刑。末
    以，犯罪在96年4 月24日以前，且所犯復非「中華民國九十
    六年罪犯減刑條例第三條第一項所列各罪且經宣告死刑、無
    期徒刑或逾有期徒刑一年六月之刑」者，方得適用中華民國
    九十六年罪犯減刑條例第二條第一項第三款減其刑期或金額
    二分之一。茲就本案而論，被告實行犯罪之時間，既係96年
    12月10日（詳如前述），則其當與旨揭減刑要件不符，而無
    從邀此減刑之寬典。從而，本案尚不在應適用中華民國九十
    六年罪犯減刑條例第二條第一項第三款規定予以減刑之列，
    併此指明。
據上論斷，應依刑事訴訟法第二百七十三條之一第一項、第二百
九十九條第一項前段，毒品危害防制條例第二十三條第二項、第
十條第一項，刑法第十一條前段、第四十七條第一項，判決如主
文。
本案經檢察官甲○○到庭執行職務。
中    華    民    國    97    年    2     月    29    日
                  刑事第四庭法  官  王慧惠
以上正本證明與原本無異。
如不服本判決應於收受本判決後10日內向本院提出上訴書狀，其
未敘述上訴理由者，並得於提起上訴後10日內向本院補提理由書
狀（均須按他造當事人之人數附繕本）「切勿逕送上級法院」。
中    華    民    國    97    年    2     月    29    日
                            書記官  王一芳
附錄論罪法條：
毒品危害防制條例第10條第1項
施用第一級毒品者，處 6 月以上 5 年以下有期徒刑。


司法院資訊處製作；財團法人民間司法改革基金會備份。
